【裁判字號】    97,交抗,385
【裁判日期】    970416
【裁判案由】    違反道路交通管理處罰條例
【裁判全文】
臺灣高等法院交通事件裁定             97年度交抗字第385號
抗  告  人
即  異議人
即受處分人  甲○○
上列抗告人因違反道路交通管理處罰條例案件，不服台灣板橋地
方法院交通法庭，中華民國97年 2月26日所為裁定（96年度交聲
字第37號），提起抗告，本院裁定如下：
    主  文
抗告駁回。
    理  由
一、原裁定詳如附件所載。
二、本件抗告意旨略以：
  (一)前案闖紅燈裁罰處分之裁決書，其內所記載之異議人違規事
    由為「闖紅燈」，此與前述警員當場攔停掣發之違規通知單
    內所記載異議人「紅燈右轉」之違規事由不符，且該裁決書
    內亦未記載違規之地點，亦未說明所記載「闖紅燈」乃罰其
    「紅燈右轉」之罰款 3,600元，顯然係亂開裁決書，該裁決
    書無效。
  (二)前案裁決書事隔三年始寄出，應認無效。
三、經查：
  (一)該前案闖紅燈裁罰處分所依據之修正前道路交通管理處罰條
    例第53條，其條文僅規定「汽車駕駛人，行經有燈光號誌管
    制之交岔路口闖紅燈者，處新臺幣1,800元以上5,400元以下
    罰鍰」，並無如該條文94 年12月28日修正後增訂第2項關於
    紅燈右轉減輕罰則之特別規定，亦即依修正前之規定，無論
    係紅燈直行、紅燈右轉、紅燈左轉或其他型態之闖越紅燈行
    為，均屬該條例第53條所規範之「闖紅燈」行為，而一概依
    該條文規定裁罰，是抗告人前述「紅燈右轉」之行為，經板
    橋監理站依裁處時施行之道路交通管理處罰條例第53條規定
    ，以抗告人「闖紅燈」為由予以裁罰，並無任何不當之處；
    抗告人徒就「紅燈右轉」、「闖紅燈」之字面形式為爭執，
    認該裁罰處分之裁決書記載有誤，其所辯顯無足採。又該前
    案闖紅燈裁罰處分之裁決書，其內之「違規地點」欄部分固
    漏未填載，難謂無疏誤之處，然綜觀該裁決書內容，其已就
    受處分人身分資料、原舉發違規通知單號碼、違規車輛車牌
    號碼、違規時間、違規事實等項目均詳予列載，顯足特定該
    裁罰處分之相對人及據以裁罰之違規事實，而無混淆、誤認
    之虞，上開漏未填載之「違規時間」亦得由處分機關事後另
    為補正，此對於該裁決處分之效力並不生任何之影響；抗告
    人執此爭執該前案裁罰處分無效云云，核屬無據。
  (二)按違反道路交通管理處罰條例之行為經警開立舉發單，該舉
    發單僅屬交通主管機關據以裁罰之依據，並非交通主管機關
    所為之終局性裁罰處分，而行為人因交通違規遭開立舉發單
    後，迄至移送交通主管機關裁罰期間，道路交通管理處罰條
    例並未設有時效之規定，是雖94年2月25日立法公布，95年2
    月25日施行之行政罰法第27條規定：「行政罰之裁處權，因
    三年期間之經過而消滅」、「前項期間自違反行政法上義務
    之行為終了時起算」，但同法第45條第1項、第2項規定：「
    本法施行前違反行政法上義務之行為應受處罰而未經裁處，
    於本法施行後裁處者，除第15條、第16條、第18條第 2項、
    第20條及第22條規定外，均適用之」、「前項行政罰之裁處
    時效，自本法施行之日起算」，揆諸該條之立法意旨，係採
    不溯及既往原則，是該法施行前違反行政法上義務之行為應
    受處罰而未經裁處者，裁處權時效自該法施行之日起算。查
    本件係行政罰法施行前之違規行為，依該法第45條第 2項規
    定，裁處權之三年時效，應自95年2月5日起算，故本件之裁
    罰尚未逾法定之三年時效期間自明。次按修正前道路交通管
    理事件統一裁罰標準及處理細則第44條第 1項固規定：「違
    反道路交通管理事件行為人，未依規定自動繳納罰鍰或未依
    規定到案聽候裁決，處罰機關應於舉發違反道路交通管理事
    件通知單送達後二個月內依基準表逕行裁決之」，該條文僅
    係主管機關即交通部與內政部為補充道路交通管理處罰條例
    漏未對處罰機關受理違反道路交通管理事件裁決時效所為之
    補充性質之行政命令，而該細則第44條第 1項亦未規定處罰
    機關違反「二個月」期間之規定有失權之效果，故解釋上該
    規定屬訓示規定，端在促使各處罰機關儘速處理，以免形成
    積案，導致無法達成交通管理之目的，並未謂違反上開規定
    即屬不能裁罰。是以本件原處分機關未依上開細則規定於舉
    發單送達後二個月內依基準表逕行裁罰，或有處分遲延或行
    政管理之缺失，惟依上開說明，原處分機關所作成之裁決處
    分仍屬合法有效。
  (三)綜上，本件抗告人抗告，為無理由，應予駁回。
四、據上論結，應依道路交通案件處理辦法第26條，刑事訴訟法
    第412條，裁定如主文。
中    華    民    國    97    年    4     月    16    日
                  刑事第五庭審判長法  官  吳  敦
                                  法  官  張傳栗
                                  法  官  陳春秋
以上正本證明與原本無異。
不得再抗告。
                                  書記官  李家敏
中    華    民    國    97    年    4     月    17    日


司法院資訊處製作；財團法人民間司法改革基金會備份。
